臺灣桃園地方法院民事裁定
111年度輔宣字第2號
聲  請  人  余成俊  
相  對  人  余廷榮  
代  理  人  吳宜臻律師
上列聲請人對於相對人聲請輔助宣告事件，本院裁定如下：
    主  文
聲請駁回。
聲請程序費用由聲請人負擔。
    理  由
一、按對於因精神障礙或其他心智缺陷，致其為意思表示或受意
    思表示，或辨識其意思表示效果之能力，顯有不足者，法院
    得因本人、配偶、四親等內之親屬、最近一年有同居事實之
    其他親屬、檢察官、主管機關或社會福利機構之聲請，為輔
    助之宣告，民法第15條之1第1項定有明文。又所謂精神障礙
    或其他心智缺陷，致其為意思表示或受意思表示，或辨識其
    意思表示效果之能力，顯有不足者，係指對於處理自己事務
    之能力顯然不足，就自己行為之利害得失難以理解者而言。
    而不能處理或瞭解者，係指一般性、日常性事務不能處理或
    瞭解，若僅欠缺專業判斷或特定事務之處理能力，自不能認
    為有監護宣告或輔助宣告之原因。
二、聲請意旨略以：聲請人為相對人之長子，相對人自民國110
    年5月4日起因年紀老邁，致其為意思表示或受意思表示，或
    辨識其意思表示效果之能力顯有不足。相對人離家已15年現
    與訴外人宋宇凡同住於桃園市○○區○○路0段000巷00號，宋宇
    凡利用相對人、欺騙相對人贈與其土地；另於109年4月再利
    用相對人出售13筆土地，獲取價金新臺幣（下同）1,207萬6
    ,000元。相對人另於110年5月4日對其配偶余劉秀英提告竊
    盜罪，經檢察官為不起訴處分；復於110年12月7日又收到民
    事訴訟通知書，相對人出庭時發言已語無倫次，其聘請律師
    提出訴訟應非其本意，為此爰依民法第15條之1、第1113條
    之1及家事事件法第177條之規定，聲請准對相對人為輔助宣
    告，並選定聲請人為輔助人等語。
三、經查，聲請人主張相對人因年紀老邁，影響其辨識能力，有
    不能充分辨認所受意思表示之效果，而業已發生上開受第三
    人欺騙贈與及處分出售土地不利於相對人之事件乙節，固據
    提出通報相對人失蹤協尋受理案件證明單、通話紀錄、本院
    塗銷預告登記事件調解期日通知書、臺灣桃園地方檢察署檢
    察官不起訴處分書、出售土地清單、明細表等件為證。惟經
    本院於民國111年7月6日在鑑定機關聯新國際醫院鑑定醫師
    陳修弘前訊問相對人，相對人能正常應答對談，且知悉出生
    年月日與所育子女人數、姓名，能區辨左右手，亦可正確回
    答現所處之日期、時間、所穿衣服顏色、現任總統、副總統
    及行政院長名字、能辨識仟元及佰元紙鈔，對於簡易數字加
    法、減法、乘法運算（如：2＋3、7－4、12＋12、100－50、2×2
    、3×4）能正確計算；並自述其平日之休閒娛樂為旅行（去
    礁溪、宜蘭，住五星級飯店一晚上1萬多元，餐廳3,000多元
    ）、種菜（有機的苦茶油，可燙麵線吃，沒有農藥），伊可
    自己去郵局、農會領錢，都是去機器自己按的沒有別人幫伊
    按，伊有寫日記習慣、還有吃飽飯量血壓，吃飯、洗澡都是
    自己等語（見本院卷第112至113頁反面），而陳修弘醫師提
    出之鑑定報告記載略以：「九、鑑定結果：據病歷記載、家
    屬陳述、鑑定當日訪談及心理衡鑑之綜合判斷，個案雖在算
    數及語言能力有所退化，但目前在整體認知功能上尚未呈現
    顯著受損，故其為意思表示或受意思表示，或辨識其意思表
    示效果之能力，尚未達顯有不足之程度。」等語，有聯新國
    際醫院111年7月26日聯新醫字第2022070153號函所附之精神
    鑑定報告書1件在卷可稽。是依上開訊問及鑑定結果，難認
    相對人已達因精神障礙或其他心智缺陷，致其為意思表示或
    受意思表示，或辨識其意思表示效果之能力顯有不足之情形
    。聲請人聲請對相對人為輔助宣告，與前揭規定尚有不符，
    應予駁回。
四、依家事事件法第164條第3項，裁定如主文。
中　　華　　民　　國　 111 　 年　　7 　　月 　29 　　日
                  家事法庭    法　官　林文慧
正本係照原本作成。　　　　　　　　　
如不服本裁定應於送達後10日內向本院提出抗告狀，並應繳納抗
告費新台幣1000元。
中　　華　　民　　國　　111 　年　　8 　　月　　1 　　日
                              書記官  蘇珮瑄